【裁判字號】    97,交上易,1864
【裁判日期】    971113
【裁判案由】    過失傷害
【裁判全文】
臺灣高等法院臺中分院刑事判決      97年度交上易字第1864號
上  訴  人
即  被  告  乙○○
上列上訴人因過失傷害案件，不服臺灣南投地方法院97年度交易
字第80號中華民國97年9月18日第一審判決（起訴案號：臺灣南
投地方法院檢察署97年度偵字第2399號），提起上訴，本院判決
如下：
    主    文
上訴駁回。
    犯罪事實
一、乙○○於民國97年3月31日（起訴書誤載為21日）20時25分
    許，駕駛車牌號碼SF－0922號自用小客車，沿南投縣草屯鎮
    ○○路727巷，由東往西方向行駛，途經該巷與同鎮○○路
    33 巷未設置交通號誌之交岔路口時，原應注意車前狀況，
    並隨時採取必要之安全措施，而依當時天候雨、夜間有照明
    、視距良好、路面無缺陷、無障礙物，並無不能注意之情事
    ，竟疏未注意車前狀況，貿然駛入上開交岔路口，適丙○○
    無駕駛執照而駕駛車牌號碼MU6－798號重型機車，沿同鎮○
    ○路33巷由南向北方向行駛，於同一時間行經上開交岔路口
    ，疏未注意車輛行至無號誌交岔路口，同為直行車者，左方
    車應暫停讓右方車先行，亦貿然駛入上開交岔路口，致二車
    發生碰撞，丙○○因之人車倒地，並受有頭部外傷併左側急
    性硬腦膜下出血、腦出血、腦腫脹等傷害。乙○○肇事後留
    在現場，向據報前來尚不知何人肇事之警員坦承肇事，自首
    而接受裁判。
二、案經南投縣政府警察局草屯分局報告臺灣南投地方法院檢察
    署檢察官偵查起訴。
    理    由
一、按被告以外之人於審判外之陳述，雖不符刑事訴訟法第159
    條之1至第159條之4之規定，然經當事人於審判程序同意作
    為證據，法院審酌該言詞陳述作成時之情況，認為適當者，
    亦得為證據；當事人、代理人或辯護人於法院調查證據時，
    知有刑事訴訟法第159條第1項不得為證據之情形，而未於言
    詞辯論終結前聲明異議者，視為有前項之同意，刑事訴訟法
    第159條之5定有明文。查本案採為判決基礎之被告以外之人
    於審判外之言詞或書面陳述，固屬傳聞證據，惟被告未曾於
    言詞辯論終結前爭執其證據能力或聲明異議，本院審酌上開
    陳述作成時之情況，並無違法取證之瑕疵，認以之作為證據
    為適當，揆諸上開規定，該審判外之陳述及文書資料均有證
    據能力，先予敘明。
二、訊據上訴人即被告乙○○（下稱被告）矢口否認有何過失傷
    害犯行，並辯稱：伊當時有放慢速度為時速10至20公里，已
    採取必要之安全措施，伊有路權，並無過失，本件車禍係因
    告訴人無駕駛執照，卻駕駛機車逆向或偏左行駛，且未戴安
    全帽，其頭部始會受傷云云。經查：
  (一)被告於前開時、地駕駛車牌號碼SF－0922號自用小客車與告
    訴人丙○○所駕駛車牌號碼MU6－798號重型機車發生碰撞，
    致告訴人受有頭部外傷併左側急性硬腦膜下出血、腦出血、
    腦腫脹等情，業據被告供承不諱，核與告訴人指訴情節相符
    ，並有肇事現場照片、交通事故現場圖、道路交通事故調查
    報告表(一)(二)各1份及告訴人提出之童綜合醫療社團法人童綜
    合醫院97年4月19日診斷書1份在卷可稽（見南投縣政府警察
    局草屯分局投草警刑字第00970008208號刑案偵查卷第5頁、
    第8至13頁、第18頁，及臺灣南投地方法院檢察署97年度聲
    他字第250號偵查卷第8至9頁），堪信屬實。
  (二)茲應究明者，為本件交通事故之肇事原因為何，詳述如下：
  (1)依道路交通事故現場圖及現場照片顯示：上開交岔路口未設
    置交通號誌，立人路727巷與復興路33巷亦均未劃設車道線
    及分向線，立人路727巷寬約4.4公尺，復興路33巷寬約4.5
    公尺；又於案發前，被告駕駛上開汽車係沿南投縣草屯鎮○
    ○路727巷由東往西方向行駛，告訴人係駕駛上開機車沿南
    投縣草屯鎮○○路33巷由南向北方向行駛；而於案發後，該
    機車右倒在立人路727巷與復興路33巷之交岔路口之西南側
    轉角處，其前輪右側破損；而上開汽車則停放在立人路786
    巷內，其左前輪上方有凹陷痕跡，其駕駛座前擋風玻璃呈現
    大面積碎裂狀態，且其引擎蓋上留有告訴人所配戴眼鏡1副
    ，且立人路727巷與復興路33巷交岔路口之地面上留有一道
    刮地痕，該刮地痕距離復興路33巷口之西側路面邊線長約1
    公尺，距離立人路727巷口之南側路面邊線長約0.4公尺；再
    證人即本件車禍承辦員警楊傳義於原審審理時具結證稱：本
    件車禍係伊到現場處理，車禍發生地點在立人路727巷與復
    興路33巷之交岔路口，地面留有一道機車刮地痕，自小客車
    之左前輪上方凹陷痕及機車之前輪右側破損痕跡均為撞擊痕
    跡等語（見原審97年9月4日審判筆錄）。由上可知，南投縣
    草屯鎮○○路727巷與同鎮○○路33巷交岔路口，未設置交
    通號誌，亦未設標誌、標線劃分幹、支線道，且車道數相同
    ；而被告所駕汽車與告訴人所駕機車均為直行車，被告車輛
    為右方車，告訴人車輛為左方車，2車係在交岔路口之西南
    側發生碰撞。
  (2)被告駕駛車輛如何疏未注意車前狀況致發生車禍等情，業據
    被告於警詢時供稱「（問：當事故發生危害時，你與對方距
    離為何？你對危害發生如何反應？）因為是十字路口，沒有
    看到對方，對方有叫一聲，我回頭看。對方距離我約一部機
    車距離遠，我來不及反應就發生交通事故」等語（見上開警
    卷第1頁背面），堪信被告當時確實疏未注意車前狀況，且
    未隨時採取必要之安全措施。又證人即本件車禍承辦員警楊
    傳義於原審審理時亦具結證稱「（問：你到現場有無發現機
    車逆向行駛之跡象？）立人路727巷與復興路33巷均未劃設
    行車分向線，亦未設置單行道之標誌，故均得雙向行駛，且
    本件車禍發生地點位在交岔路口上，應無機車逆向行駛問題
    」等語（見原審97年9月4日審判筆錄），足認被告辯稱告訴
    人駕駛系爭機車有逆向行駛一節，難以採信。
  (3)按道路交通安全規則第94條第3項明定「汽車行駛時，駕駛
    人應注意車前狀況及兩車併行之間隔，並隨時採取必要之安
    全措施」，又汽車行駛至無號誌之交岔路口，左方車應暫停
    讓右方車先行，道路交通安全規則第102條第1項第2款亦定
    有明文。本件肇事地點無號誌，事故發生時，天候雨、夜間
    有照明、路面無缺陷、無障礙物、視距良好，有道路交通事
    故調查報告表(一)可稽。本件車禍事故發生當時，被告與告訴
    人車輛均係直行車，被告車輛為右方車，告訴人車輛為左方
    車，路權固屬於駕駛汽車在右方直行之被告，惟被告駕駛自
    用小客車行至上開肇事路口，應遵守上開規定行車，且無不
    能注意之情事，竟疏於注意，貿然駛入交岔路口，以致肇事
    ，被告之行為自有過失；至告訴人無駕駛執照、且未戴安全
    帽竟駕駛機車行經無號誌交岔路口，未停讓右方車先行，為
    肇事主因，被告仍難辭其肇事次因之過失責任，此經臺灣省
    南投縣區車輛行車事故鑑定委員會鑑定本件車禍之肇事因素
    ，結果亦同此見解，有該會97年7月3日投縣行字第
    0975700992 號函附之南投縣區970109案鑑定意見書附卷可
    稽，堪信被告之過失行為與告訴人所受之傷害間，有相當因
    果關係。
  (4)至被告辯稱：告訴人所駕駛系爭機車偏左行駛，且告訴人受
    傷之主要原因係未戴安全帽云云。查被告係在交岔路口之內
    ，疏未注意車前狀況，且未隨時採取必要之安全措施，始致
    肇事，已見前述，則告訴人駕駛機車縱有偏左行駛，尚不因
    此減輕或免除被告之注意義務，告訴人駕駛系爭機車是否偏
    左行駛一節，自不影響被告之肇事責任；又本件車禍發生後
    ，被告所駕駛系爭汽車之駕駛座前擋風玻璃呈現大面積碎裂
    狀態，且引擎蓋上留有告訴人所配戴眼鏡一副等情已如前述
    ，可見2車發生撞擊時所產生衝擊力道甚大，足致告訴人受
    傷，則告訴人於本件車禍發生當時固未依規定配戴安全帽，
    惟此告訴人違規情事，對被告之肇事責任亦不生影響，附此
    敘明。
  (三)綜據上述，被告所辯係卸責之詞，不足採信，本件事證明確
    ，被告犯行堪予認定。
三、核被告所為，係犯刑法第284條第1項前段之過失傷害罪。被
    告於肇事後未被有偵查犯罪職權之機關或公務員發覺前，主
    動向到場處理車禍事故之南投縣政府警察局草屯分局員警自
    首為肇事者及陳述肇事經過，有該分局道路交通事故肇事人
    自首情形紀錄表在卷足憑，被告為對於未發覺之罪自首而接
    受裁判，應依刑法第62條前段規定減輕其刑。原審因依刑法
    第284條第1項前段、第62條前段規定，並審酌被告之過失程
    度、所生之危害、肇事後態度及被告迄未與告訴人達成民事
    和解等一切情狀，量處有期徒刑3月，並依刑法第41條第1項
    前段、刑法施行法第1條之1等規定，諭知易科罰金之折算標
    準，核其認事用法並無不當，量刑亦屬妥適。被告提起上訴
    猶執前詞否認犯罪，自無理由，應予駁回。
據上論斷，應依刑事訴訟法第368條，判決如主文。
本案經檢察官甲○○到庭執行職務。
中    華    民    國    97    年    11    月    13    日
            刑事第七庭    審判長法  官  林  榮  龍
                                法  官  張  惠  立
                                法  官  鄭  永  玉
上列正本證明與原本無異。
不得上訴。
                                書記官    瑞  芳
中    華    民    國    97    年    11    月    13    日


司法院資訊處製作；財團法人民間司法改革基金會備份。
